【裁判字號】    95,訴,2392
【裁判日期】    950921
【裁判案由】    毒品危害防制條例
【裁判全文】
臺灣高雄地方法院刑事判決              95年度訴字第2392號
公  訴  人  臺灣高雄地方法院檢察署檢察官
被      告  乙○○
                    另案在臺灣高雄監獄執行中
上列被告因毒品危害防制條例案件，經檢察官提起公訴（95年度
毒偵字第4767號）及移送併辦（95年度毒偵字第5503號），本院
改依簡式審判程序審理，判決如下：
    主  文
乙○○連續施用第一級毒品，處有期徒刑玖月，扣案如附表編號
1 、編號3 至7 所示之物，均沒收銷燬之，扣案如附表編號12、
13所示之物，均沒收；又連續施用第二級毒品，處有期徒刑肆月
，扣案如附表編號2 、編號8 至11所示之物，均沒收銷燬之，扣
案如附表編號12所示之物沒收。應執行有期徒刑壹年，扣案如附
表編號1 至11所示之物，均沒收銷燬之，扣案如附表編號12、13
所示之物，均沒收。
    事  實
一、乙○○前因施用第一、二級毒品案件，經本院於民國94年12
    月7 日，以94年度訴字第2074號判決，判處有期徒刑8 月、
    4 月，應執行有期徒刑11月確定（不構成累犯）。又曾因施
    用毒品案件，經本院以91年度毒聲字第4418號裁定送觀察、
    勒戒後，於91年9 月12日因無繼續施用毒品傾向釋放，並經
    臺灣高雄地方法院檢察署檢察官以91年度毒偵字第3351號為
    不起訴處分確定在案。詎其仍不知戒絕毒癮，明知海洛因及
    甲基安非他命，分別經公告列為毒品危害防制條例第2 條第
    2 項第1 款之第一級毒品及同條項第2 款之第二級毒品，不
    得非法持有、施用，猶於前開觀察、勒戒執行完畢釋放後5
    年內，基於施用第一級毒品海洛因之概括犯意，自94年12月
    8 日起，至95年5 月17日中午止，在其位於高雄市三民區○
    ○○路297 號8 樓之12之租屋處內，以將第一級毒品海洛因
    加水置於針筒內注射手臂血管之方式，連續施用第一級毒品
    海洛因多次；又其另基於施用第二級毒品甲基安非他命之概
    括犯意，亦自94年12月8 日起，至95年5 月17日中午止，同
    在上開處所，以將第二級毒品甲基安非他命置於吸食器內燒
    烤吸食之方式，連續施用第二級毒品甲基安非他命多次。嗣
    於95年3 月28日，乙○○在高雄縣岡山鎮○○路276 號涉犯
    強盜案件，經警於其停留在現場之車牌號碼ZZ-4672 號自用
    小客車內，扣獲其所有、供其施用上開毒品之如附表編號1
    、2 所示之物。另於95年5 月17日下午5 時10分許，經警持
    搜索票至其前揭租屋處搜索，扣獲其所有、供其施用上開毒
    品之如附表編號4 至9 、編號13所示之物，及預備供其施用
    前開毒品之如附表編號3 、編號10至12所示之物，因而知悉
    上情。
二、案經內政部警政署刑事警察局移送、高雄縣政府警察局岡山
    分局報告臺灣高雄地方法院檢察署檢察官偵查起訴及移送併
    辦。
    理  由
一、按本件被告乙○○所犯係死刑、無期徒刑、最輕本刑為3 年
    以上有期徒刑以外之罪，其於準備程序就前揭被訴事實為有
    罪之陳述，經受命法官告知簡式審判程序之旨，並聽取其與
    公訴人意見後，本院認無不得或不宜改依簡式審判程序進行
    之處，爰依刑事訴訟法第273 條之1 第1 項、第284 條之1
    ，裁定本件由受命法官獨任進行簡式審判程序，合先敘明。
二、前揭犯罪事實，業據被告於本院審理中坦承不諱，且其前開
    為警持搜索票查獲後，採集尿液送檢之檢驗結果，係呈施用
    第一級毒品海洛因後所會產生之嗎啡陽性反應，及施用第二
    級毒品甲基安非他命後所會產生之甲基安非他命陽性反應，
    有台灣檢驗科技股份有限公司95年6 月1 日KＺ000000000000
    號濫用藥物尿液檢驗報告在卷可稽，又本件扣案如附表編號
    3 所示之物，經法務部調查局鑑驗結果，確係第一級毒品海
    洛因（驗後淨重3.56公克，空包裝重0.34公克），有該局95
    年7 月5 日調科壹字第220023584 號鑑定通知書附卷可佐，
    而扣案如附表編號1 、2 、編號4 至11所示之物，經送高雄
    醫學大學附設中和紀念醫院鑑驗結果，如附表編號10、11所
    示之物，均係第二級毒品甲基安非他命（驗後淨重分別為0.
    47公克、1.38公克），如附表編號1 、編號4 至7 所示之物
    ，其內有第一級毒品海洛因成分，如附表編號2 、8 、9 所
    示之物，則有第二級毒品甲基安非他命成分，有該院95年8
    月22日第0000-000號至第0000-000號檢驗報告附卷足參，此
    外，另有如附表編號12、13所示扣案物可為佐證，則被告前
    開自白顯與事實相符，堪以採信。而被告前因施用毒品案件
    ，經本院以91年度毒聲字第4418號裁定送觀察、勒戒後，於
    91年9 月12日因無繼續施用毒品傾向釋放，並經臺灣高雄地
    方法院檢察署檢察官以91年度毒偵字第3351號為不起訴處分
    確定在案等情，有臺灣高雄地方法院檢察署刑案資料查註紀
    錄表及臺灣高等法院被告前案紀錄表在卷可憑。綜上所述，
    被告於觀察、勒戒戒治執行完畢釋放後，5 年內再犯施用第
    一級毒品海洛因及第二級毒品甲基安非他命之犯行至明，本
    件事證明確，被告犯行堪以認定。
三、論罪科刑部分
(一)、按海洛因及甲基安非他命，分別係毒品危害防制條例第2 條
    第2 項第1 款所稱之第一級毒品及同條項第2 款所稱之第二
    級毒品，故核被告所為，係犯該條例第10條第1 項之施用第
    一級毒品罪及同條第2 項之施用第二級毒品罪。被告持有第
    一級毒品海洛因及第二級毒品甲基安非他命後，進而施用，
    其持有之低度行為均應為施用之高度行為所吸收，不另論罪
    。
(二)、按95年7 月1 日修正公布施行之刑法，業已刪除舊法第56條
    連續犯之規定，此刪除雖非犯罪構成要件之變更，但顯已影
    響行為人刑罰之法律效果，自屬法律有所變更，而比較新、
    舊法結果，被告上開多次施用第一、二級毒品犯行倘予分論
    併罰，顯較將之以連續犯論以一罪不利，是若該等施用第一
    級毒品犯行得依舊法論以連續犯時，自應依刑法第2 條第1
    項前段規定，以舊法規定處斷。查被告先後多次施用第一、
    二級毒品犯行，均時間緊接，犯罪構成要件相同，顯係基於
    概括犯意為之，揆諸上開說明，均應依修正前刑法第56條連
    續犯之規定論以一罪，並加重其刑。併辦部分與起訴部分（
    即被告於95年5 月17日中午，施用第一級毒品海洛因與施用
    第二級毒品甲基安非他命犯行）為事實上同一案件，自為起
    訴效力所及，而被告自94年12月8 日起，至95年5 月17日中
    午前，期間多次施用第一級毒品海洛因、第二級毒品甲基安
    非他命犯行，雖未據公訴人起訴，惟此等部分既與起訴部分
    分別有連續犯之裁判上一罪關係，自亦為起訴效力所及，本
    院均得併予審理，附此敘明。
(三)、被告所犯上開連續施用第一級毒品、連續施用第二級毒品2
    罪間，犯意各別、行為互殊，觸犯構成要件相異之罪名，自
    應分論併罰。
(四)、爰審酌被告經觀察、勒戒後，尚未能戒絕毒癮，足證前開保
    安處分措施實難矯治其惡性，惟念及其犯後坦承罪行，態度
    良好，而所犯係為自戕行為，尚未對他人造成實害等一切情
    狀，分別量處如主文所示之刑，以資懲儆。另按，前開刑法
    修正時，刑法第51條第5 款關於定應執行刑之規定亦有修正
    ，修正前刑法第51條第5 款規定：「宣告多數有期徒刑者，
    於各刑中之最長期以上，各刑合併之刑期以下，定其刑期。
    但不得逾20年」；而修正後之該款則規定：「宣告多數有期
    徒刑者，於各刑中之最長期以上，各刑合併之刑期以下，定
    其刑期。但不得逾30年」，經比較新舊法結果，修法後之規
    定非較有利於被告，依刑法第2 條第1 項前段之規定，應依
    修正前之刑法第51條第5 款，就被告上開宣告之刑，定如主
    文所示之應執行刑。
(五)、扣案如附表編號3 、10、11所示之物，分別係第一級毒品海
    洛因、第二級毒品甲基安非他命之事實，業如前述，而因而
    因鑑定單位一般係以傾倒之方式，將包裝袋內之毒品倒出而
    與包裝袋分離而稱重，必要時，輔以刮杓刮取袋內毒品，然
    無論依何種方式分離，包裝袋內均有極微量之毒品殘留，業
    經法務部調查局以93年3 月19日調科壹字第09300113060 號
    函釋在案，此為本院職務上已知之事實，足認前開空包裝袋
    ，其內分別含有極微量第一級毒品海洛因、第二級毒品甲基
    安非他命殘留而無法析離，應整體視為查獲之第一級毒品海
    洛因、第二級毒品甲基安非他命，依毒品危害防制條例第18
    條第1 項前段之規定，諭知沒收銷燬之；至於鑑識耗損之第
    一級毒品海洛因、第二級毒品甲基安非他命，既已滅失，爰
    不再行諭知沒收銷燬，併此敘明。又扣案如附表編號1 、編
    號4 至7 所示之物，其內有第一級毒品海洛因成分，如附表
    編號2 、8 、9 所示之物，則有第二級毒品甲基安非他命成
    分之事實，亦如前述，其上既殘留該等毒品殘渣，且如上所
    述，已與該等毒品殘渣無法分析剝離，爰依毒品危害防制條
    例第18條第1 項前段規定與毒品殘渣一併宣告沒收銷燬之。
    至扣案如附表編號12、13所示之物，均為被告所有，且分別
    係供本件犯罪預備及供本件犯罪所用之物，業據被告於本院
    審理中自陳在卷，爰依刑法第38條第1 項第2 款規定，併予
    宣告沒收。
據上論斷，應依刑事訴訟法第273 條之1 第1 項、第284 條之1
、第299 條第1 項前段，毒品危害防制條例第10條第1 項、第2
項、第18條第1 項前段，刑法第11條、第2 條第1 項前段、第38
條第1 項第2 款，修正前（下同）刑法第56條、第51條第5 款，
判決如主文。
本案經檢察官甲○○到庭執行職務。
中    華    民    國    95    年    9     月    21    日
                  刑事第五庭    法  官 陳君杰
以上正本證明與原本無異。
如不服本判決，應於判決送達後10日內，向本院提出上訴狀。
中    華    民    國    95    年    9     月    21    日
                                書記官 陳昱良
附錄本判決論罪科刑法條全文：
毒品危害防制條例第10條
施用第一級毒品者，處6 月以上5 年以下有期徒刑。
施用第二級毒品者，處3 年以下有期徒刑。
附表：
┌──┬─────────────────────┬──┐
│編號│物品                                      │數量│
├──┼─────────────────────┼──┤
│ 1  │殘留第一級毒品海洛因之注射針筒            │4 支│
├──┼─────────────────────┼──┤
│ 2  │殘留第二級毒品甲基安非他命之吸食器        │1 組│
├──┼─────────────────────┼──┤
│ 3  │第一級毒品海洛因（驗後淨重3.56公克，空包裝│1 包│
│    │重0.34公克）                              │    │
├──┼─────────────────────┼──┤
│ 4  │殘留第一級毒品海洛因之注射針筒            │47支│
├──┼─────────────────────┼──┤
│ 5  │殘留第一級毒品海洛因之鏟管                │3 支│
├──┼─────────────────────┼──┤
│ 6  │殘留第一級毒品海洛因之殘渣袋              │12只│
├──┼─────────────────────┼──┤
│ 7  │殘留第一級毒品海洛因之電子磅秤            │1 具│
├──┼─────────────────────┼──┤
│ 8  │殘留第二級毒品甲基安非他命鏟管            │1 支│
├──┼─────────────────────┼──┤
│ 9  │殘留第二級毒品甲基安非他命之吸食器        │1 組│
├──┼─────────────────────┼──┤
│ 10 │第二級毒品甲基安非他命（驗後淨重0.47公克）│1 包│
├──┼─────────────────────┼──┤
│ 11 │第二級毒品甲基安非他命（驗後淨重1.38公克）│1 包│
├──┼─────────────────────┼──┤
│ 12 │空夾鏈袋                                  │12包│
├──┼─────────────────────┼──┤
│ 13 │止血帶（施用第一級毒品海洛因使用）        │1 條│
└──┴─────────────────────┴──┘


司法院資訊處製作；財團法人民間司法改革基金會備份。
